臺灣士林地方法院民事判決　　　　　　　 94年度訴字第944號
原　　　告　陽信商業銀行股份有限公司
法定代理人　丙○○
訴訟代理人　丁○○
　　　　　　戊○○
被　　　告　甲○○
上列當事人間清償借款事件，本院於96年7 月17日言詞辯論終結
，判決如下：
    主  文
原告之訴駁回。
訴訟費用新臺幣佰元由原告負擔。
    事實及理由
甲、程序部分：
一、依兩造所訂立之授信約定書第18條第2 項合意約定：「立約
    人不履行債務或違反授信約定事項致涉訟時，同意以貴行總
    行所在地之法院為第一審管轄法院」，有該約定書影本在卷
    可稽。原告之總行設於臺北市○○區○○路1 段88號，揆諸
    上開約定意旨，本院即為本案第一審管轄法院，依民事訴訟
    法第24條第1 項前段規定，本院自有管轄權，合先明。
二、被告未於言詞辯論期日到場，核無民事訴訟法第386 條各款
    所列情形，依原告之聲請，由其一造辯論而為判決。
乙、實體部分：
一、原告起訴主張：共同被告版納實業有限公司（下稱版納公司
    ）於民國93年11月1 日邀同共同被告乙○○（下稱乙○○）
    、被告甲○○（下稱甲○○）為連帶保證人，向其借款新臺
    幣（下同）120 萬元，約定借款期間自93年11月1 日起至96
    年11月1 日止，利息按週年利率12％計算；償還方式自實際
    借用日起，以1 個月為1 期，依年金法分36期按月平均攤還
    本息；並約定如未按期償付本息時，除喪失期限利益，並按
    上開利率計息外，另須依借據第6 條及授信約定書第4 條約
    定，計付違約金。詎版納公司自94年8 月1 日起，即未依約
    繳付本息，依約已喪失期限利益，其所欠借款本金、利息及
    違約金迭經催討，未獲置理。爰依消費借貸及連帶保證人之
    法律關係，請求版納公司、甲○○與乙○○連帶給付借款本
    金93萬8993元，及自94年8 月1 日起至清償日止，按週年利
    率12％計算之利息及約定違約金等語。並聲明求為判決版納
    公司、甲○○與乙○○應連帶給付原告93萬8993元，及自94
    年8 月1 日起至清償日止，按週年利率12％計算之利息，暨
    自94年9 月2 日起至清償日止，逾期在6 個月以內部分，按
    上開利率10％，超過6 個月部分，按上開利率20％計算之違
    約金（原告請求乙○○連帶給付部分，本院前已為一部判決
    原告勝訴確定，請求版納公司給付部分，另行審結）。
三、甲○○未於最後言詞辯論期日到場，據其前於本院第一次言
    詞辯論期日到場陳述則以：伊未曾設立版納公司，也未曾同
    意擔任版納公司負責人，亦未曾擔任連帶保證人。伊之國民
    身分證曾經遺失，應係遭不詳之第三人盜用其國民身分證辦
    理公司變更登記，並與原告簽訂借據及授信約定書而為借款
    ，伊自無須負責等語，資為抗辯。
四、原告主張其於93年11月1 日曾與他人簽訂借款人為版納公司
    、連帶保證人為乙○○、甲○○之借款契約，並因而撥貸1
    20萬元至版納公司名義帳戶內（下稱系爭借款）。嗣系爭借
    款之借款人自94年8 月1 日起即未依約繳付本息，依約已喪
    失期限利益等情，固據其提出借據、授信約定書（均影本）
    為證，而可信為真實。然甲○○既以前詞置辯，則本件應審
    究者厥為：甲○○是否曾向原告為擔任系爭借款連帶保證人
    之意思表示？是否係第三人冒用其身分向原告簽訂契約乙節
    ？
五、經查，甲○○曾於93年7 月2 日、93年11月23日兩次向其戶
    籍所在地之臺北縣板橋市戶政事務所申請補領國民身分證，
    有臺北縣板橋市戶政事務所96年3 月6 日北縣板戶字第
    09600024 42 號函所附甲○○補領國民身分證申請書二紙在
    卷可稽（本院卷第86、88頁參照，下爭系爭身分證申請書）
    ，足見甲○○確於93年11月之前，曾有遺失國民身分證之事
    實。而由系爭借款之借據（本院卷第9 頁參照）上所載之借
    款日期可知，系爭借款之借款日期乃係93年11月1 日。而向
    原告辦理借款必須提出借款人、連帶保證人國民身分證用以
    對保，亦為原告所自認。則甲○○既然於同一時期已經遺失
    國民身分證而申請補發，是否有可能持已遺失之國民身分證
    前往辦理系爭借款手續，已非無疑。又由系爭身分證申請書
    所載可知，補領國民身分證之手續乃係甲○○本人前往辦理
    ，則其上申請人簽章欄「甲○○」之簽名，應係甲○○本人
    所簽，且甲○○申請補領國民身分證時又無預期系爭身分證
    申請書將來會作為訴訟之證據資料，其簽名之筆劃，應屬其
    經常、習慣之簽名方式，而無造作之情。此由本院依職權向
    甲○○於臺灣新竹監獄執行有期徒刑時親筆書寫之相關文件
    上所載「甲○○」簽名與系爭身分證申請書所載簽名相符（
    本院卷第97頁以下參照），更為灼然。然以此對照卷附系爭
    借款之借據、授信約定書上（本院卷第9 至10頁參照）連帶
    保證人欄所載之「甲○○」簽名，以肉眼比對，即可明顯區
    分其「寶」字之字體一為繁體、一為簡體，且筆跡明顯不同
    。職是以觀，系爭借款契約，是否係甲○○本人所簽訂，更
    屬有疑。更甚者，審諸系爭身分證申請書上所黏貼之甲○○
    本人正面脫帽相片，與原告提出之系爭借款留存資料中，於
    對保之時，前來對保之人交付原告用以核對身分之甲○○名
    義身分證留存影本（本院卷第95頁參照）上所黏貼之前來對
    保之人半身脫帽照片對照，明顯不符。由此可知，前往辦理
    系爭借款對保之人，並非甲○○本人，而係他人持偽造或變
    造之甲○○名義國民身分證，並偽造甲○○之簽名於借據、
    授信約定書連帶保證人欄所為，彰彰明甚。否則，若係得甲
    ○○同意辦理，則大可商請甲○○持真正國民身分證前往對
    保，何必持黏貼非甲○○照片之甲○○名義國民身分證辦理
    。是以，系爭借款既係遭他人持甲○○名義之偽造、變造國
    民身分證，冒名向原告借貸，自應認甲○○從未對原告為任
    何借貸、連帶保證之意思表示，而從未與原告成立系爭借款
    之連帶保證契約，當屬明確。原告依連帶保證法律關係請求
    甲○○連帶給付，自屬無據，不應准許。
六、綜上所述，原告本於連帶保證關係訴請甲○○連帶給付系爭
    借款，自無理由，應予駁回。
七、本院並依職權確定本件訴訟費用額（本件裁判費1 萬4616元
    部分由已一部判決敗訴之共同被告乙○○負擔，不列入計算
    ，於此僅列計對被告甲○○公示送達之費用300 元），並諭
    知由敗訴之原告負擔。
八、據上論結，本件原告之訴此部分為無理由，應依民事訴訟法
    第第78條、第87條第1 項，判決如主文。
中　　華　　民　　國　　96　　年　　7 　　月　　31　　日
                  民事第二庭  審判長法  官  鍾任賜
                                    法  官  王怡雯
                                    法  官  王沛雷
以上正本證明與原本無異。
如對本判決上訴須於判決送達後20日內向本院提出上訴狀。
中　　華　　民　　國　　96　　年　　8 　　月　　1 　　日
                                    書記官  林豐圃
